【裁判字號】    97,簡上,148
【裁判日期】    970527
【裁判案由】    詐欺
【裁判全文】
臺灣桃園地方法院刑事判決             97年度簡上字第148號
上  訴  人  甲○○
即  被  告
上列上訴人即被告因詐欺案件，不服本院於民國96年12月31日所
為之96年度桃簡字第3268號刑事簡易判決（原檢察官聲請簡易判
決處刑案號：96年度偵字第25282 號）提起上訴，本院管轄之第
二審合議庭判決如下：
    主  文
上訴駁回。
    事  實
一、甲○○明知將銀行帳戶提供予姓名年籍不詳之人使用，可能
    幫助不詳之詐騙集團從事財產犯罪行為，作為取得財物或財
    產上之利益之管道，竟基於縱使該人將其帳戶用以從事詐欺
    取財之財產犯罪行為，亦不違反其本意之幫助犯意，於民國
    96年3 月14日至19日之間某日，在桃園縣新屋交流道附近，
    將其在新竹商業銀行新明分行（已改名為渣打國際商業銀行
    ）申請開立之00000000000 號帳戶之存摺、提款卡及密碼與
    開戶印鑑，寄交予真實姓名年籍均不詳自稱「王義華」之成
    年男子使用，幫助該犯罪集團成員於取得其所提供上揭金融
    帳戶存摺、金融卡及密碼後，嗣「王義華」夥同某詐騙集團
    之年籍不詳之成員而從事下列財產犯罪行為：(一)於96年3 月
    23日上午10時30分許，撥打電話佯稱為邱寶琪之同事，欲向
    其借款，致邱寶琪陷於錯誤，依渠等指示於同日中午12時40
    分許，至台北市○○區○○路200 號自動化服務機器轉帳新
    臺幣（下同）10 ,000 元至前揭甲○○申請開立之帳戶內，
    旋於同日即遭人提領殆盡。(二)復於同日晚間7 時30分許，在
    網路聊天室，上開詐騙集團之某年籍不詳之女子成員向江宗
    南佯稱援助交際需確認有無銀行存款，使江宗南陷於錯誤，
    而依指示於當晚11時29分許匯款51,000元至甲○○前揭之帳
    戶內。嗣經邱寶琪、江宗南察覺受騙後，報警查獲。
二、案經高雄市政府警察局移送臺灣高雄地方法院檢察署呈請臺
    灣高等法院檢察署檢察長移送臺灣桃園地方法院檢察署檢察
    官偵查後，聲請以簡易判決處刑。
    理  由
一、訊據被告甲○○固坦承開立前揭銀行之帳戶，然矢口否認知
    悉其帳戶被用來作為詐欺之用，並辯稱：伊也是詐騙集團之
    受害者，伊於96年3 月14日看報紙分類廣告可辦理信用貸款
    ，遂依指示攜帶上開銀行存簿、提款卡（密碼並繕註在卡片
    背面）及在職證明至新屋交流道空軍一號客運站後，將該等
    文件託運至嘉義站云云，並舉出與自稱「王義華」之人之電
    話通聯紀錄及96年3 月14日、96年3 月15日刊於聯合報之信
    用貸款小廣告為證。經查：
  (一)被害人邱寶琪、江宗南遭詐欺取財之經過，業據其均於警詢
    中指訴甚詳，並有自動化服務機器跨行提款查詢交易明細1
    份、新竹國際商業銀行之國內匯款單影本1 紙、被告上揭銀
    行開戶基本資料1份及詐騙通報查詢單2份等在卷可稽，是被
    害人遭詐騙集團詐欺，而其各以自動櫃員機轉帳之方式存入
    10,000 元、51,000 元至被告上揭銀行帳戶之事實，堪以認
    定。
  (二)又被告為上揭銀行金融帳戶之申請人乙節且被告亦於檢察官
    偵訊中坦承因自己的放任導致被害人將錢匯入其戶頭（詳96
    年度偵字第25282 號第10頁），並於本院調查審理時自承「
    將自己的帳戶資料及提款卡、密碼交給別人，應該有可能被
    拿去當作詐欺之工具」（詳本院97簡上字第148 號卷第22頁
    ），業經被告自承在卷，並有前揭銀行提供該帳戶開戶資料
    1 份在卷可稽。至被告雖以前詞置辯，然查一般人領取存摺
    、提款卡等重要金融理財工具，無不妥為保管以防遺失或遭
    盜用，亦不會輕易交給他人，以致損及個人財產權益，近來
    社會上時有詐欺集團利用人頭帳戶作為出入帳戶，已經媒體
    廣為批載，被告學歷為專科畢業，年已不惑，智識程度應無
    異於一般人，應對交付其存摺、提款卡及密碼等物予真實姓
    名年籍資料均不詳之人有所警惕，對於其帳戶可能遭詐騙集
    團利用作為詐財工具一節，應有認識。何況被告自承前曾以
    該帳戶辦理房屋貸款，當時亦未曾將存摺及提款卡交予辦理
    房貸人員（詳同上卷第43頁），被告本次辦理信用貸款，又
    豈須連同存摺、提款卡、密碼一起交付，此不惟與被告個人
    經驗相違，亦與常情相悖。是被告將其帳戶存摺、金融卡、
    密碼交付該來路不明之人，其顯具有縱有人以其金融帳戶實
    施詐欺取財或恐嚇取財等財產犯罪亦不違背其本意之幫助意
    思甚明。若被告當初對於「王義華」刊登信用貸款小廣告，
    實為收集人頭帳戶一節確不知情，在96年3 月19日「王義華
    」通知被告錢即將撥下，卻許久未連絡，被告何以自3 月19
    日起對於申貸准駁結果毫無聞問，直至4 個多月後之7 月27
    日始經警方傳喚製作警詢筆錄，至帳戶遭列為警示帳戶前從
    未主動為任何保全措施？顯見被告確有放任其帳戶為詐騙集
    團利用作為詐財工具之不確定幫助詐欺之故意。次按刑法上
    之幫助犯，係對於犯罪與正犯有共同之認識，而以幫助之意
    思，對於正犯資以助力，而未參與實施犯罪之行為者而言（
    參照最高法院88年度台上字第1270號判決意旨參照），本案
    既查無證據足資證明被告有共同詐欺取財之犯意聯絡及行為
    分擔，則被告提供其所有帳戶之相關物件予犯罪集團成員使
    用，應對金融帳戶交付他人使用，可能遭持以從事財產犯罪
    有所認知，而僅止於幫助詐欺取財之犯意，而為詐欺取財構
    成要件以外之行為，而屬幫助詐欺取財之犯行。
  (三)又被告前於96年3 月22日前之3 月間某日，在臺灣地區某不
    詳處所，將其所有「臺北富邦銀行北中壢分行」帳號000000
    000000帳戶之提款卡、密碼，以不詳之代價，交付予不詳成
    年人，該成年人所屬詐騙集團即持以向葉柏洋詐騙之犯罪事
    實，已經臺灣桃園地方法院檢察署檢察官以96年度偵字第18
    000 號，向本院聲請簡易判決處刑，並經本院於96年10月31
    日以96年度桃簡字第2602號判決判處被告有期徒刑4 月，減
    刑為有期徒刑2 月等情，有本院96年度桃簡字第2602號簡易
    判決1 份在卷可按。而被告曾於檢察官訊問時供稱：「（問
    ：這本帳戶與本署96年度偵字第18000 號案件偵辦之你所有
    帳號000000000000號臺北富邦銀行北中壢分行是否為同一天
    所交付？）我不知道」、「（為何不知道？）因為我不知道
    掉了，是警察通知我，我才知道」等語（偵查卷第10頁）。
    是依被告上開供述，本件新竹商業銀行新明分行之00000000
    000 號帳戶之存摺、提款卡及密碼與開戶印鑑，係於96年3
    月14日，在桃園縣新屋交流道附近，寄送給「王義華」之成
    年男子使用；而前案「臺北富邦銀行北中壢分行」帳號0000
    00 000000 帳戶之提款卡係於不詳時、地失竊，即本案與本
    院96年度桃簡字第2602號案件，並非同一案件，當可認定。
二、核被告所為，係犯刑法第339 條第1 項、第30條第1 項前段
    之詐欺取財罪之幫助犯。上開自稱「王義華」之人與該詐欺
    集團成年成員正犯間，就上開犯行，為有犯意聯絡與行為分
    擔之共同正犯，惟被告僅係基於幫助詐欺取財意思，並僅提
    供該帳戶之存摺、提款卡、密碼，供為贓款匯入、提領之帳
    戶，係提供詐欺取財構成要件以外之助力，為詐欺取財罪之
    幫助犯，並依刑法第30條第2 項規定，依法減輕其刑。至被
    告所提供之前揭銀行帳戶之存摺、提款卡等物，雖係被告所
    有且供本件犯罪所用之物，然未扣案，且無證據足證現仍存
    在而未滅失，為免將來執行困難，爰不予宣告沒收。原審同
    此認定，因依刑法第30條第1 項前段、第2 項、第339 條第
    1 項、第41條第1 項前段，刑法施行法第1 條之1 第1 項、
    第2 項前段，中華民國九十六年罪犯減刑條例第2 條第1項
    第3 款、第7 條、第9 條規定，審酌被告提供帳戶予他人使
    用，造成犯罪偵查困難，幕後犯罪人得以逍遙法外，致使此
    類犯罪手法層出不窮，嚴重危害交易秩序與社會治安，及其
    犯罪之動機、目的、手段、素行、生活狀況、智識程度暨犯
    罪後態度一切情狀，量處被告有期徒刑6 月，減為有期徒刑
    3 月，如易科罰金，以新臺幣1,000 元折算1 日。核其認事
    用法，俱無違誤，量刑亦甚允洽。被告上訴意旨，仍執前詞
    ，否認犯罪，為無理由，應予駁回。
據上論斷，應依刑事訴訟法第455 條之1 第3 項、第368 條，判
決如主文。
本案經檢察官邱文中到庭執行職務
中    華    民    國    97    年     5    月    27    日
                    刑事第五庭審判長法  官  潘政宏
                                    法  官  陳月雯
                                    法  官  楊晴翔
不得上訴。
本件正本證明與原本無異。
                                    書記官  范升福
中    華    民    國    97    年    5     月    27    日


司法院資訊處製作；財團法人民間司法改革基金會備份。
